# 陈版及各位：上市重组方案及会计处理请教

提问人：cpaweixl 时间：2012-05-31 10:48:28
A公司的实际控制人为甲自然人，A公司经营情况良好， 2011 年净利约 7000 万元。由于A公司历史出资有重大问题，且前些年与甲控制的其他企业关联交易金额很大，另外还有超过核定产量生产问题，经律师及券商讨论，股东同意，由甲及A公司的其他股东于 2011年底设立了B公司，拟由B公司于 2012 年 6 月底收购A公司经营性资产，将A公司注销，B公司运行三年申报上市（报告期拟定为2012-2014 年）。现有几个问题困扰，向各位请教： 1 、收购资产范围如果B公司收购A全部资产和负债，然后A公司注销，这是否就是吸收合并，是否会把A历史上的问题带到B公司。如果只收购A公司的经营性资产，包括原材料产成品等存货及生产线、土地及全部人员，债权债务由A自行清理后再注销，这种方案是否可行。 2 、收购价格如何确定由于B公司是去年年底成立，距收购基准日（12.6.30）不足一年，B收购A是否可认定为同一控制下的合并。收购前除了需要对A审计外，是否必须对A资产进行评估，能否按审计后账面价值作为收购价格，还是必须按评估价。如果评估价高于审计后账面价，按评估价收购，是否会有向大股东输送利益的嫌疑。 3 、会计处理由于B公司去年底成立，无资本溢价，基本未经营，未分配利润是负数，按同一控制下合并，如果按评估值收购，将会造成B公司资本公积出现红字，这样处理是否可行。是否另有其他的处理办法，解释五是否可以适用。 4 、 2012 年能否作为申报期由于 2012 年 7月才能完成收购，在这之前，B公司基本无经营，资产收购后 2012 年将只有半年的经营期， 2012 年能否作为申报期的第一年。

回答人：chenyiwei
回复 cpaweixl 的帖子
这个问题，你同时也在投行版面发帖子咨询了？http://bbs.esnai.com/thread-4810061-1-1.html对于投行版面那个帖子 3 楼的回复，我基本上是赞同的。当然是否构成吸收合并主要是法律形式问题，对会计处理影响不大。会计处理主要的考虑是被收购的资产和负债的组合是否构成业务。从你说的情况看，即使不收购相关的债权债务，如果被收购的固定资产、存货等经营性资产已经具备了“业务三要素”，则就应当按照同一控制下业务合并进行处理。会计处理具体参考《计学撮要》第 294 ～296 页的问答。
对于收购价格问题，从法律上看，如果不涉及国有资产和外资，一般可以双方协商交易价格，并无强制性评估的要求。但基于税务处理等考虑，还是建议对标的资产进行评估后按评估值进行交易，交易价格与被收购的净资产帐面价值之间的差额冲减权益处理。
就你说的情况看， 2012 年内被收购的业务在B公司的法律框架内的运行不满一年，因此一般不建议将 2012 年定为申报期首年。

提问人：cpaweixl 时间：2012-05-31 21:08:58
回复 chenyiwei 的帖子
谢谢陈老师解答，计学撮要买过好些本，没有用心研读，惭愧。另外，B公司刚注册，资本公积为 0 ，未分配利润为红字，如果收购价高于账面值，则会造成资本公积出现红字，这样处理是否可行？此外，税务方面，这种重组方式，是否符合国家税务总局公告 2011 年第 13 号 关于纳税人资产重组有关增值税问题的公告 ：纳税人在资产重组过程中，通过合并、分立、出售、置换等方式，将全部或者部分实物资产以及与其相关联的债权、负债和劳动力一并转让给其他单位和个人，不属于增值税的征税范围，其中涉及的货物转让，不征收增值税。

回答人：chenyiwei
1 、如资本公积不足冲减的，则顺序将不足冲减部分依次冲减盈余公积和未分配利润。 2 、税务处理问题建议咨询税务专业人士，因为 13 号公告这个文件比较复杂，实务中争议也较大。

提问人：cpaweixl 时间：2012-06-01 09:13:40
回复 chenyiwei 的帖子
陈老师，还有一个问题，就是B去年底成立，距收购基准日不足一年，《企业会计准则应用指南》的规定：参与合并的各方在合并前后较长的时间内受同一方或相同的多方最终控制。较长的时间通常指 1 年以上（含 1 年）。那么B收购A经营性资产的行为能否认定为同一控制下的业务合并？谢谢

回答人：chenyiwei
不要机械地执行“前后各一年”的标准。B从设立开始即被最终控制人控制，且合并后的同一控制关系是稳定存在的，因此仍可被认为是同一控制下合并。

提问人：zengfengxia 时间：2012-06-02 16:26:20
请教陈版，冲减之后的权益合计小于实收资本，是不是会被认为大股东抽资？

回答人：chenyiwei
我理解：（ 1 ）考虑重组后剩余净资产的评估值是否仍然大于实收资本；（ 2 ）关注收购作价的公允性。关键还是合理解释。另外确保尽快通过正常经营利润把净资产的这个窟窿弥补掉。